最高法院刑事判決　　　　　　　　　 111年度台上字第1153號
上　訴　人　余冠宏
 
 
選任辯護人　吳俁律師
上列上訴人因違反毒品危害防制條例案件，不服臺灣高等法院高
雄分院110年9月28日第二審判決（110年度上訴字第836號，起訴
案號：臺灣橋頭地方檢察署109 年度偵字第3579號），提起上訴
，本院判決如下：
    主  文
上訴駁回。
    理  由
一、按刑事訴訟法第377 條規定，上訴於第三審法院，非以判決
    違背法令為理由，不得為之。是提起第三審上訴，應以原判
    決違背法令為理由，係屬法定要件，且必須依據卷內訴訟資
    料為具體之指摘，並足據以辨認原判決已具備違背法令之形
    式者，始屬相當。本件原審綜合全案證據資料，本於事實審
    法院之推理作用，認定上訴人余冠宏有原判決事實欄所載，
    與陳嘉佑、陳柏韓（以上2 人業經第一審法院判處罪刑確定
    ）共同販賣含第三級毒品4-甲基甲基卡西酮（Mephedrone，
    俗稱「喵喵」）之咖啡包（下稱毒品咖啡包）未遂犯行，因
    而維持第一審關於論上訴人以修正前毒品危害防制條例第 4
    條第6項、第3項之販賣第三級毒品未遂罪，量處有期徒刑 1
    年10月部分之判決，而駁回上訴人在第二審之上訴，已詳述
    其憑以認定之證據及理由，核其所為之論斷，俱有卷存證據
    資料可資覆按，從形式上觀察，原判決尚無足以影響其判決
    結果之違背法令情形存在。
二、上訴意旨略以：
  1.按不得單以被告自白與共犯之證述，作為被告論罪之依據。
    本件毒品交易之內容、時、地，均由陳嘉佑與買家商議，毒
    品與價金之交付、收受亦由陳嘉佑親自為之，伊僅單純駕車
    載送陳嘉佑至毒品交易地點，屬便利毒品交易之幫助行為，
    應論以幫助犯。原判決除上訴人之自白、共犯之證述外，並
    無其他補強證據，竟論以上訴人與陳嘉佑等共同販賣毒品罪
    ，顯有違法。再原判決將案發當日伊遭受逮捕之現場錄影截
    圖照片做為伊論罪依據，伊於原審審理時已請求調查當日相
    關之錄影畫面，以釐清伊涉案程度與相關刑責，原審未予調
    查，且未說明未調查之理由，顯有證據調查未盡之違法。
  2.本案主要交易人陳嘉佑經判處有期徒刑2 年，伊為廣義共犯
    ，責任事實與陳嘉佑相較顯屬輕微，原判決量處伊有期徒刑
    1 年10月，卻未具體論述理由，有違平等、比例及罪刑相當
    等量刑原則。而科刑應以具體個案之犯罪情狀，作為量刑輕
    重之依據，國家防制毒品之刑事政策，乃社會一般事項，雖
    堪作參考，然非被告本身之犯罪情狀，不得據為科刑輕重之
    主要標準。原判決科刑時，以上訴人無視國家對於杜絕毒品
    犯罪之禁令而販賣毒品，顯以社會一般事項作為科刑主要標
    準，有適用法則不當之違誤。又未經移送偵查之事實，既未
    經依法定方法踐行調查證據程序，不得做為本案判斷之依據
    ，原判決以上訴人自承於本案之前已有販賣毒品咖啡包之行
    為，作為不予適用刑法第59條酌減其刑規定之理由，顯有違
    法。再伊無販賣毒品之前科，且前未曾受有期徒刑以上刑之
    宣告，素行尚稱良好，係囿於朋友情義而涉及本案，犯後坦
    承全部犯行，並積極配合檢警追查，於本案未獲任何犯罪所
    得，原判決未適用刑法第59條酌減其刑，有判決不適用法則
    之違法等語。
三、惟查： 
  ㈠共同實施犯罪行為之人，在合同意思範圍以內，各自分擔犯
    罪行為之一部，相互利用他人之行為，以達其犯罪之目的者
    ，即應對於全部所發生之結果，共同負責。又共同犯罪意思
    之聯絡並不限於事前有所謀議，縱僅於行為當時，有共同犯
    意之聯絡者仍屬之，且其表示之方法，更不以明示通謀為必
    要，即相互間有默示之合致，亦無不可。而以自己犯罪之意
    思而參與，其所參與者雖非犯罪構成要件之行為，仍無解於
    共同正犯之罪責。所謂補強證據，並非以證明犯罪構成要件
    之全部事實為必要，倘得以佐憑其指證非屬虛構，達於通常
    一般人得確信其為真實之程度者，即已充足。原判決依憑上
    訴人之供述、共犯陳嘉佑、陳柏韓之證述、陳嘉佑之微信對
    話紀錄截圖、現場查獲照片、警方相關搜索扣押資料、車輛
    詳細資料報表、扣案毒品咖啡包及上開物品之鑑定書等證據
    資料，綜合判斷後，認定上訴人有如其事實欄所載，由陳嘉
    佑於民國109年3月8 日18時29分許，與喬裝成購毒者之員警
    以網路交易方式議定：以新臺幣4500元購買10包含有第三級
    毒品成分之毒品咖啡包，並約定在高雄市○○區○○○街00
    0號「凱莉都精品旅店」前交易。旋即由上訴人駕駛AJK-911
    9 號自用小客車，搭載陳嘉佑、陳柏韓一同赴約，嗣於同日
    20時16分許，在「凱莉都精品旅店」為警當場逮捕之共同販
    賣第三級毒品未遂犯行。並說明：依陳柏韓、陳嘉佑之證述
    、上訴人及陳柏韓供承其等於本件被查獲前，亦有以微信等
    通訊軟體兜售相同毒品咖啡包等語，可認上訴人知悉其等前
    往該處係履行網路毒品交易，上訴人之分工為駕車載送另 2
    人共同前往交易毒品。而網路毒品交易常暗藏詭詐或暴力，
    陳嘉佑復對買方之真實身分毫無所知，陳嘉佑與上訴人及陳
    柏韓一同前往赴約交易，應係意在助勢、壯膽，並預防被買
    方訛詐或欺壓，俾順利進行毒品交易，已屬以自己犯罪之意
    思，分擔陳嘉佑販賣毒品之部分行為，為共同正犯，堪可認
    定，所辯僅屬幫助行為，自無可採。再上訴人於原審係聲請
    調閱或拷貝卷內與交易現場照片截圖相關之錄影畫面，且上
    訴人與其原審辯護人於原審審理期日稱：無證據請求調查（
    見原審卷第91 、109頁），是上訴人既未為調查證據之請求
    ，原審自無說明何以不予調查之必要。
  ㈡刑法第59條關於犯罪之情狀顯可憫恕，認科以最低度刑，仍
    嫌過重者，得酌量減輕其刑之規定，乃法院得依個案情節自
    由裁量之事項。又此所謂法定最低度刑，固包括法定最低本
    刑；惟遇有其他法定減輕之事由者，則應係指適用其他法定
    減輕事由減輕其刑後之最低度刑而言。而刑之量定，亦同屬
    法院得依職權自由裁量之事項，苟於量刑時，已以行為人之
    責任為基礎，並斟酌刑法第57條各款所列一切情狀，在法定
    刑度之內予以裁量，又未濫用其職權，所量之刑亦無違公平
    、比例及罪刑相當等量刑原則者，即不得遽指為違法。原判
    決已說明：上訴人以網路方式宣傳販毒訊息，使毒品之散布
    更為迅速，衡其犯罪情節，客觀上無犯罪情狀顯可憫恕情事
    ；再者，上訴人本件販賣第三級毒品罪責，經依未遂犯及毒
    品危害防制條例第17條第1 項遞減其刑後，已適度減緩刑罰
    嚴峻程度，衡諸比例原則，難認有何情輕法重之情，自無依
    刑法第59條酌予減輕其刑之必要（至上訴人所自承於本案之
    前已有販賣咖啡包行為，乃原審不予緩刑宣告之理由，見原
    判決第7至8頁）。並敘明第一審量刑時已以上訴人之責任為
    基礎，並斟酌刑法第57條各款所列一切情狀，包含上訴人以
    網路為兜售毒品之工具，擴大毒品流通，致生戕害他人健康
    及危害社會安全之危害，及其犯後坦承犯行、素行、生活狀
    況等具體之本案犯罪情節及上訴人個人狀況等（並非以國家
    政策為量刑依據），量處有期徒刑1 年10月，應屬允當，而
    予維持之理由（見原判決第7至8頁），既未逾法定刑度之範
    圍（即法律之外部性界限），刑度較主要交易人陳嘉佑為輕
    ，與單純陪同之陳柏韓相同，並無違比例、公平及罪刑相當
    原則（即法律之內部性界限），或有濫用其裁量職權之情形
    ，自不容任意指為違法。
四、綜上，上訴意旨均非依據卷內資料具體指摘原判決究有如何
    違背法令之情形，仍就原判決已明確論斷說明之事項及量刑
    職權之適法行使任意指摘，顯不足據以辨認原判決已具備違
    背法令之形式。揆諸首揭說明，其上訴為違背法律上之程式
    ，應予駁回。
據上論結，應依刑事訴訟法第395條前段，判決如主文。
中    華    民    國   111    年    3     月    17    日
                  刑事第四庭審判長法  官  林  立  華  
                                  法  官  謝  靜  恒  
                                  法  官  林  瑞  斌  
                                  法  官  李  麗  珠  
                                  法  官  王  敏  慧  
本件正本證明與原本無異
                                  書記官 
中    華    民    國   111    年    3     月    21    日